臺灣板橋地方法院刑事判決　　　　　　　99年度訴字第1568號
公　訴　人　臺灣板橋地方法院檢察署檢察官
被　　　告　黃舜仁
上列被告因違反戶籍法案件，經檢察官提起公訴（99年度偵字第
6087號），本院判決如下：
    主  文
黃舜仁行使意圖冒用身分使用，而變造之國民身分證，足以生損
害於公眾及他人，累犯，處有期徒刑伍月，如易科罰金以新臺幣
壹仟元折算壹日，扣案變造之「簡銘晃」國民身分證上之照片壹
張沒收。
    事  實
一、黃舜仁前於民國（下同）94年間，因違反證券交易法案件，
    經法院判處有期徒刑6 月確定，並於94年12月27日以易科罰
    金執行完畢，竟仍不知悛悔，明知其所持有之「簡銘晃」國
    民身分證乙枚，為已經人意圖供冒用身分使用而換貼為某姓
    名年籍不詳人照片之變造國民身分證，竟仍於99年2 月12日
    0 時30分許，與女子周怡萱一同在新北市○○區○○路73巷
    6 號「藏愛旅社」501 號房內遭警員陳志明、周大程2 人實
    施臨檢，經警要求出示身分證件時，黃舜仁竟假冒其係「簡
    銘晃」本人，並持交上開變造之「簡銘晃」國民身分證乙枚
    予警員周大程查核而行使之，足以生損害於戶政機關對身分
    資料管理之正確性及簡銘晃本人。嗣因警員當場查對上開變
    造之國民身份證上照片與簡銘晃本人之國民身分證影像查詢
    系統上照片不符，而查悉上情。
二、案經新北市政府警察局三重分局移送臺灣板橋地方法院檢察
    署檢察官偵查起訴。
    理  由
壹、有罪部分：
一、訊據被告固坦承於上開時地與周怡萱一同遭警到場實施臨檢
    ，惟矢口否認上開犯行，辯稱：伊當時係拿駕照給警員，並
    跟警員說伊沒有帶身分證，後來警員看到伊皮夾內有身分證
    ，就說為何不交出來，伊有跟警員說那不是伊的，警員就叫
    伊全部拿給他看，伊才將整個皮夾交給警員，伊沒有拿出這
    張身分證使用，這張身分證係一位「小陳」之男子在台北市
    ○○路、成都路口附近交給伊，要伊幫忙徵信看能不能辦貸
    款，伊當時係在做代辦銀行貸款業務，「小陳」說是他朋友
    簡銘晃要辦的云云。
二、經查：
  (一)按被告以外之人於審判外之言詞或書面陳述，除法律有規定
    者外，不得作為證據，刑事訴訟法第159 條第1 項定有明文
    ；又按被告以外之人於審判外之陳述，雖不符刑事訴訟法第
    159 條之1 至第159 條之4 之規定，而經當事人於審判程序
    同意作為證據，法院審酌該言詞或書面陳述作成時之情況，
    認為適當者，亦得作為證據，刑事訴訟法第159 條之5 第1
    項亦有明文。查本案所引用被告黃舜仁以外之人於審判外之
    陳述（含書面陳述），雖屬傳聞證據，然被告與檢察官均同
    意該等審判外陳述（含書面陳述）作為證據，本院審酌相關
    供述證據作成時之情況，尚無違法不當及證明力明顯過低之
    情形，且認為適當，依前開規定，該等供述證據應皆有證據
    能力，合先敘明。
  (二)被告於99年2 月12日0 時30分許，與女子周怡萱一同在新北
    市○○區○○路73巷6 號「藏愛旅社」501 號房內遭警員陳
    志明、周大程2 人到場實施臨檢，並要求出示身分證件，而
    遭警扣得「簡銘晃」之國民身分證乙枚，此有台北縣政府警
    察局三重分局搜索扣押筆錄、扣押物品目錄表在卷及扣案之
    上開「簡銘晃」之國民身分證乙枚可稽，又證人簡銘晃於本
    院審理時證稱：其國民身分證好像1 、2 年前有遺失過2 、
    3 次，並於99年2 月12日前好像有將其國民身分證交給一位
    吳姓友人，那位朋友好像不是「小陳」，扣案之國民身分證
    上照片不是其本人，但其他年籍資料都是伊的，亦不認識照
    片上的人，剛開始國民身分證上是伊的照片，不知道後來為
    什麼會貼別人的照片等語（見本院卷99年12月2 日審判筆錄
    ），且扣案「簡銘晃」之國民身分證上之照片，經本院與卷
    附之簡銘晃「個人戶籍及相片影像資料」上之照片比對後，
    顯非屬同一人者，是上開「簡銘晃」之國民身分證上照片其
    人，應非簡銘晃本人，而為某姓名年籍不詳男子所有之照片
    。另上開「簡銘晃」之國民身分證乙紙，經本院送請法務部
    調查局鑑定之結果，認上開國民身分證之紙張、油墨、印刷
    及膠膜上之防偽特徵均與該局檔存之國民身分證樣張相符，
    惟其膠膜內之「防偽造內政部部徽騎縫圖案」有缺損、模糊
    現象，且膠膜內可見細小氣泡，綜上研判該證係掀開膠膜，
    更換相片後再重行護貝黏合之變造品，此有法務部調查局99
    年10月5 日調科貳字第09900454850 號鑑定書各乙份，在卷
    可稽，足堪認定。
  (三)被告上開行使變造之簡銘晃國民身分證犯行，不僅業據被告
    於偵查中供稱：當時我在睡夢中，警方臨檢，我將身分證與
    一張過期駕照放在一起，當時剛被叫醒，迷糊中就拿給警方
    ，我把整個透明套拿給警察，我的駕照放在最上面等語（見
    偵查卷第29、41頁）綦詳，亦據證人即警員陳志明於本院審
    理時證稱：當時是執行擴大臨檢，警方敲門檢查證件，當初
    在場有一個女生與被告同住，警方向被告拿取證件查詢時，
    該證件上名字為簡銘晃，發現該證件上照片與警方之國民身
    分證影像查詢系統的照片不符，顯有變造之嫌，他的身分證
    外面有個塑膠套，夾著他的駕照一起拿給警方，駕照是露背
    面，是拿給周大程，我當時站在旁邊，周大程拿著一個塑膠
    套給我看，內有身分證，該變造之國民身分證係被告交給警
    方查證身分所提出的等語（見本院100 年2 月16日審判筆錄
    ），及證人即警員周大程於本院審理時證稱：我們執行聯合
    擴大臨檢，那間旅社是我們臨檢的目標，現場除了我跟陳志
    明，另有一位警員，但忘記是誰，當時有先敲501 室的門，
    忘記是誰去敲的，被告開門，我們請他們出示證件，被告就
    拿一個身分證給我，我用小電腦過濾資料，看身分證怪怪的
    ，跟一般身分證的軟硬度不一樣，覺得可能有問題，之後再
    看看他包包裡面有無其他證件，才確定他還有健保卡還是什
    麼，才知道他是另一個人，當時是被告親手把身分證交給我
    ，不太清楚有沒有用什麼塑膠套包著，我知道他有拿一個身
    分證給我，當時房間內應該還有一個女的，在旅館我們會用
    離線手機小電腦查詢，如果有可疑或沒有帶證件，會用連線
    的查，就會有國民影像檔那些，會看照片是不是一樣，我們
    作業程序就是這樣，我記得身分證被告是給我，不記得從哪
    裡拿出來的，我印象中是一張身分證，之像好像還有其他證
    件，不記得是一起或是在他包包裡面，我只記得他有拿一個
    身分證給我，我當場一看就知道是假的，我們進去臨檢，印
    象中就是要查驗身分證，他就拿一個身分證，我發現那是假
    的，就拿給陳志明說這是假的，他有沒有說駕照什麼的我真
    的都忘記了，我不記得他有沒有說他沒有帶身分證，但如果
    他說他沒有帶，我們會看他有沒有皮包或包包，請他看一下
    有沒有證件，我不記得詳細情形，但我記得他拿一個假身分
    證出來和很多存摺，就這樣而已，一年多前的事情，我忘記
    被告有沒有把他的皮夾交給我，他當時應該是拿身分證給我
    ，我們有進去房間裡面等語（見本院100 年5 月4 日審判筆
    錄）綦詳，而證人周怡萱於本院審理時亦證稱：1 、2 年前
    2 月12日晚上10、11點多，我有和被告去藏愛旅社，幾號房
    忘了，那天警察有來臨檢，被告把駕照和身分證用一個透明
    套子套著，把駕照抽出來給警察看，警察看到被告的身分證
    就說你有身分證為什麼不拿身分證，他有拿身分證給警察，
    警察看看就跟他說這身分證好像是假的，他跟警察說這張不
    是假的，警察問他，他才拿出來的，是他自己拿給警察的等
    語（見本院100 年5 月4 日審判筆錄），足認被告於警員陳
    志明、周大程2 人在上開時地前往「藏愛旅社」501 號房實
    施臨檢時，確有為供警員查核身分，而親自交付上開變造之
    簡銘晃國民身分證給警員周大程而行使之行為，至為顯然。
  (四)雖被告於本院準備程序時辯稱其當時係拿駕照給警員，並跟
    警員說伊沒有帶身分證，後來警員看到伊「皮夾內」有身分
    證，就說為何不交出來，伊有跟警員說那不是伊的，警員就
    叫伊全部拿給他看，伊才將整個皮夾交給警員，伊沒有拿出
    這張身分證使用云云，惟核與證人周怡萱於本院審理時上揭
    證述之情節不符，不足採信。而查，國民身分證乃是極重要
    的個人身分證明文件，一般人絕不會輕易將之交付他人，被
    告辯稱扣案之「簡銘晃」國民身分證是1 位「小陳」之男子
    交給伊的，要辦貸款云云，但其從未提出該所謂「小陳」男
    子之真實姓名年籍資料供法院查核，其所辯實無可採，其無
    端自不明之人處取得該變造之「簡銘晃」國民身分證，又將
    該變造之「簡銘晃」國民身分證與其自己的駕照同放置在一
    個透明塑膠套內，隨身攜帶著，則被告對於該「簡銘晃」國
    民身分證乃是已換貼照片之變造國民身分證，勢必有所知悉
    ，殊無諉為不知之理。至於證人周怡萱於本院審理時雖證稱
    ：被告先拿駕照給警察看，被告是把駕照抽出來給警察看，
    被告拿身分證給警察時，同時說這張不是假的，印象中被告
    有跟警察說他沒有帶身分證云云（見本院100 年5 月4 日審
    判筆錄），然揆諸上述，已不足影響本院就上開認定被告於
    上開時地確有拿出上開變造之「簡銘晃」國民身分證予警員
    周大程而行使之行為，且周怡萱於深夜時分，與被告一同投
    宿在上開旅舍房間內，顯見其間關係菲淺，是證人周怡萱於
    本院審理時證述之詞，亦容有迴護之嫌，自不足為有利被告
    認定之依據，附此敘明。
  (五)綜上所述，被告上開行使變造之簡銘晃國民身分證之犯行已
    臻明確，應予依法論科。
二、核被告所為，係犯戶籍法第75條第2 項、第1 項之行使變造
    之國民身分證罪（按起訴書誤載為行使「偽造」國民身分證
    ）。被告前於94年間，因違反證券交易法案件，經法院判處
    有期徒刑6 月確定，並於94年12月27日以易科罰金執行完畢
    ，此有被告之臺灣高等法院被告前案紀錄表乙份可佐，其復
    於5 年內，故意再犯有期徒刑以上之本罪，為累犯，應依刑
    法第47條第1 項之規定，加重其刑。爰審酌被告本件犯罪之
    動機、目的、手段、所生危害及其犯罪後之態度等一切情狀
    ，量處如主文所示之刑，並諭知易科罰金之折算標準，以資
    儆懲。
三、扣案之變造「簡銘晃」國民身分證上之照片乙張，為被告所
    有供上開犯罪所用之物，應依刑法第38條第1 項第2 款之規
    定，宣告沒收之。
貳、不另為無罪諭知部分：
一、本件公訴意旨另以：扣案變造之「簡銘晃」國民身分證乙枚
    ，係被告於不詳時間，在不詳地點，以其本人之照片，連同
    簡銘晃之年籍資料，以不詳方法變造，因認被告此部分所為
    ，另涉有戶籍法第75條第1 項之意圖供冒用身分之用，而變
    造國民身分證，足以生損害於公眾及他人罪嫌。
二、按「犯罪事實應依證據認定之，無證據不得認定犯罪事實」
    ，刑事訴訟法第154 條第2 項定有明文。
三、訊據被告堅決否認此部分犯行，辯稱：伊並未變造上開「簡
    銘晃」之國民身分證，這張身分證係一位「小陳」之男子在
    台北市○○路、成都路口附近交給伊，要伊幫忙徵信看能不
    能辦貸款，伊當時係在做代辦銀行貸款業務，「小陳」說是
    他朋友簡銘晃要辦的云云。經查：按本件公訴人認被告另涉
    有上開犯行，無非係以扣案之上開變造之「簡銘晃」國民身
    分證上之照片，係被告本人之照片，為其主要論據。惟被告
    本人經本院迭次開庭以觀，乍視之下，雖與扣案之上開變造
    之「簡銘晃」國民身分證上之照片其人有幾分相似，然仍難
    逕認扣案之上開變造之「簡銘晃」國民身分證上之照片，確
    係被告本人之照片，是公訴人指被告提供其本人照片供變造
    「簡銘晃」之國民身分證乙節，似嫌速斷，尚難僅憑被告有
    行使扣案變造之「簡銘晃」國民身分證之事實，即認被告亦
    有「變造」該「簡銘晃」之國民身分證之犯行。此外，復查
    無其他積極事證足資證明被告確有公訴人所指此部分犯行，
    自屬不能證明被告此部分犯罪，惟因公訴意旨認此部分與上
    開經本院論罪科刑之犯行為實質上一罪關係，基於審判不可
    分原則，爰不另為無罪之諭知，併此敘明。
據上論斷，應依刑事訴訟法第299 條第1 項前段，戶籍法第75條
第1 項、第2 項，刑法第11條前段、第47條第1 項、第41條第1
項前段、第38條第1 項第2 款，判決如主文。
本件經檢察官陳映蓁到庭執行職務。
中    華    民    國  100     年    6     月    2     日
                  刑事第六庭  審判長法  官  戴嘉清
                                    法  官  王瑜玲
                                    法  官  林晏鵬
以上正本證明與原本無異
如不服本判決應於送達後10日內向本院提出上訴狀
                                    書記官  陳映孜
中    華    民    國   100    年    6     月    21    日
附錄法條：戶籍法第75條
戶籍法第75條
意圖供冒用身分使用，而偽造、變造國民身分證，足以生損害於
公眾或他人者，處 5 年以下有期徒刑、拘役或科或併科新臺幣
50 萬元以下罰金。
行使前項偽造、變造之國民身分證者，亦同。
將國民身分證交付他人，以供冒名使用，或冒用身分而使用他人
交付或遺失之國民身分證，足以生損害於公眾或他人者，處 3
年以下有期徒刑、拘役或科或併科新臺幣 30 萬元以下罰金。